【裁判字號】    98,交上易,23
【裁判日期】    980224
【裁判案由】    過失致死等
【裁判全文】
臺灣高等法院臺中分院刑事判決        98年度交上易字第23號
上  訴  人
即  被  告  戊○○
選任辯護人  江銘栗律師
上列上訴人因過失致死案件，不服臺灣臺中地方法院中華民國97
年10月27日第一審判決（97年度交易字第210號，起訴案號：臺
灣臺中地方法院檢察署96年度調偵字第550號），提起上訴，本
院判決如下：
    主  文
上訴駁回。
    犯罪事實
一、戊○○於民國九十六年八月二日凌晨三時三十分許起，在臺
    中市○○路夜市，飲用米酒至同日凌晨四時三十分許止，明
    知自己酒後已達不能安全駕駛動力交通工具之程度，猶基於
    酒醉駕車之犯意，騎乘其所有之車牌號碼598–BWY號重型機
    車返家（所犯酒醉駕車部分，業經原審判處拘役45日確定）
    ，於同日凌晨四時五十一分許，沿臺中市○○○路由東往西
    方向行駛，行經柳川西路與民生路之設有行車管制號誌之交
    岔路口，本應注意汽車行經行人穿越道，遇有行人穿越時，
    無論有無交通指揮人員指揮或號誌指示，均應暫停讓行人先
    行通過，且應注意車前狀況，並隨時採取必要之安全措施。
    而依當時天候為晴，光線為夜間有照明，視距良好，路面乾
    燥、無缺陷，亦無障礙物，並無不能注意之情形，適行人黃
    連禧持柺杖沿民生路行人穿越道，由南往北方向穿越上開交
    岔路口，戊○○因不勝酒力導致注意力不集中，竟疏未注意
    暫停，讓行人黃連禧先行通過，仍貿然騎車前行，致其所騎
    乘之機車撞及行人黃連禧之柺杖及身體，導致黃連禧因而跌
    倒在地，並受有創傷性蜘蛛網膜下腔及硬膜下出血，併發延
    遲性腦內出血、嚴重腦水腫、阻塞性水腦症、重度昏迷及呼
    吸衰竭等傷害。戊○○於肇事後即留在現場，嗣警方獲報到
    場處理，戊○○即在其過失犯行未經有刑事偵查權之公務員
    查覺前，主動向獲報前來處理之員警乙○○坦承係其肇事撞
    及行人，並接受法律審判。戊○○隨經警測得其呼氣所含酒
    精濃度達每公升○．六六毫克。而黃連禧雖經戊○○撥打一
    一九電話，由救護人員緊急送醫救治，惟仍延至九十六年十
    一月九日凌晨零時三分許，因敗血性休克死亡。
二、案經黃連禧之妻丙○○○訴由臺中市警察局第一分局報請臺
    灣臺中地方法院檢察署檢察官偵查起訴。
    理  由
壹、證據能力之說明
    按被告以外之人於審判外之陳述，雖不符刑事訴訟法第159
    條之1至第159條之4之規定，然經當事人於審判程序同意作
    為證據，法院審酌該言詞陳述作成時之情況，認為適當者，
    亦得為證據；當事人、代理人或辯護人於法院調查證據時，
    知有刑事訴訟法第159條第1項不得為證據之情形，而未於言
    詞辯論終結前聲明異議者，視為有前項之同意，刑事訴訟法
    第159條之5定有明文。經查本案檢察官、被告及其選任辯護
    人，於本院均未爭執本判決所引用之下列各項證據之證據能
    力，復未於言詞辯論終結前聲明異議，本院審酌上開陳述作
    成時之情況，並無違法取證之瑕疵，認以之作為證據為適當
    ，揆諸上開規定，應認下列各項證據均有證據能力，此先予
    敘明。
貳、實體之說明：
一、訊據上訴人即被告（下稱被告）戊○○對其於上開時地，服
    用酒類後，騎乘上開機車與行人即被害人黃連禧發生碰撞，
    被害人因而倒地受傷，並延至九十六年十一月九日凌晨零時
    三分許，因敗血性休克而死亡之事實坦白承認，惟矢口否認
    有何過失致人於死犯行，辯稱：當日係被害人不走行人穿越
    道（斑馬線），違規橫越馬路雙黃線，且係由被害人自己不
    慎撞上伊所騎乘之機車左手把後跌倒所致，並非由伊騎車撞
    倒被害人，況被害人係因自己之疾病導致死亡，並非因本件
    車禍而死亡云云。惟查：
  １、被告上開犯行，業據告訴人丙○○○、告訴代理人丁○○
    指訴在卷，復有臺中市警察局駕駛人酒精測定紀錄表、道路
    交通事故現場圖、道路交通事故調查報告表(一)、(二)、現場照
    片等附卷可稽。又被害人黃連禧確因本件車禍而受有創傷性
    蜘蛛網膜下腔及硬膜下出血，併發延遲性腦內出血、嚴重腦
    水腫、阻塞性水腦症、重度昏迷及呼吸衰竭等傷害，延至九
    十六年十一月九日凌晨零時三分許，因敗血性休克死亡，亦
    有台中醫院診斷證明書、死亡證明書、病歷摘要等附卷可稽
    。
  ２、被告雖辯稱被害人並未行走行人穿越道云云，惟依警卷第
    二二頁至第二四頁所附之五張車禍現場照片所示，被告騎乘
    之機車在肇事後，係停放在紅燈機車專用暫停區（機車停等
    區）之前，且已逾紅燈暫停線，惟仍在行人穿越道前，顯見
    肇事地點應非在雙黃線處，故被告辯稱：被害人當時並非行
    走行人穿越道（斑馬線），而係直接穿越馬路之雙黃線云云
    ，應屬其事後卸責之詞，不足採信。
  ３、選任辯護人以被告所騎機車並未受有損害及被害人除頭部
    外並無其他傷勢，而質疑被告並未撞及被害人云云。惟查，
    被告於警詢時及偵查中均坦承：係伊騎乘上開機車不慎撞倒
    被害人等語（參警卷第三頁、九十六年度偵字第一九二三三
    號偵查卷第一二頁），證人即到場處理本件車禍之警員乙○
    ○於本院亦具結證稱：被告當時有表明有人被撞到，應該是
    被告表明人是他撞到的、他應該有表明他是肇事者，且伊有
    對他實施酒測，他在現場也沒有立即反駁說不是他撞的，伊
    製作被告之警詢筆錄時，被告的意識清楚等語。被告於原審
    及本院雖改稱：係被害人自己不慎撞及伊上開機車之手把後
    而往後蹲坐跌倒云云，惟查，被告上開警偵訊之供述，與其
    於法院之供述明顯不符，而經質以被告是否確有為上開警偵
    訊之陳述，被告亦答稱是有這樣講等語（本院卷第三十頁背
    面），且此是事實之描述，並不涉及表達之方式，故被告以
    其為上開陳述係因表達方式之不同所致，並不足採，參諸由
    告訴代理人庭呈並表明係黃連禧車禍當時所持之柺杖，經本
    院當庭勘驗結果為：尾端約十公分處呈約八十度彎曲，有勘
    驗筆錄及照片附卷可稽，而被告亦供明該拐杖伊在車禍現場
    看到時即是如此狀態，且是伊將它撿送到救護車上的等語，
    顯然被告當時所騎機車碰撞被害人所持柺杖之力道甚猛，再
    佐以被害人所受之傷害為創傷性蜘蛛網膜下腔及硬膜下出血
    ，併發延遲性腦內出血、嚴重腦水腫、阻塞性水腦症、重度
    昏迷及呼吸衰竭等，傷勢極為嚴重，顯不可能係被害人自己
    不慎撞及被告之機車手把而往後蹲坐跌倒所致，應係遭被告
    騎乘上開機車撞倒方會導致如此嚴重之傷勢，故應以被告於
    警偵訊所述方屬實情。另機車係鐵製物品，被害人係持柺杖
    行走時遭撞及，兩者碰撞並不一定會導致機車受損，此為公
    眾周知之事實，選任辯護人此部分所辯，自難採信。本件被
    害人係持柺杖行走於行人穿越道（斑馬線），而遭被告騎機
    車撞及所持之柺杖及身體而倒地，致受有上開傷害之事實，
    應堪認定。
  ４、按汽車行駛時，駕駛人應注意車前狀況，並隨時採取必要
    之安全措施；又汽車行經行人穿越道，遇有行人穿越時，無
    論有無交通指揮人員指揮或號誌指示，均應暫停讓行人先行
    通過，道路交通安全規則第九十四條第三項、第一百零三條
    第二項分別定有明文。本案被告於上開時地，騎機車行經上
    開設有行車管制號誌之交岔路口時，本應注意無論有無交通
    指揮人員指揮或號誌指示，均應暫停讓行人先行通過，且應
    注意車前狀況，並隨時採取必要之安全措施。而依當時天候
    為晴，光線為夜間有照明，視距良好，路面乾燥、無缺陷，
    亦無障礙物，並無不能注意之情形。其竟因不勝酒力（被告
    於現場經警測得其呼氣酒精濃度達0.66mg/l，參警卷第十四
    頁所附臺中市警察局駕駛人酒精測定紀錄表），導致注意力
    不集中，疏未注意暫停，讓行走於行人穿越道（斑馬線）之
    被害人先行通過，仍貿然騎車前行，致其所騎之機車撞及被
    害人之柺杖及身體，導致被害人倒地受傷，其有過失甚明。
    且本件車禍經送臺灣省臺中市區車輛行車事故鑑定委員會鑑
    定後，亦認被告為肇事原因，被害人無肇事因素，有該鑑定
    委員會中市鑑字第九七○二○三號分析意見書一份附卷（原
    審卷第二二、二三頁）可參。
  ５、被告及其選任辯護人另辯稱：被害人係因本身疾病導致死
    亡，並非因本件車禍導致死亡云云。惟查，被告之死亡原因
    ，依台中醫院之病歷摘要所載，係車禍致顱內出血致呼吸衰
    竭之併發症（參調偵卷第十七頁）。另經原審檢同被害人生
    前與本件車禍之病歷送請國立臺灣大學醫學院附設醫院鑑定
    後，認被害人應係因本件車禍所受之頭部外傷導致一連串的
    合併症發生所致死亡，與被害人所罹攝護腺癌無關，有該醫
    院九十七年九月十六日校附醫秘字第○九七○○○一七二六
    號函一紙附卷（原審卷第三六頁）可參，足見被告及其選任
    辯護人上開所辯，亦無可採。選任辯護人欲再聲請傳喚救治
    被害人之醫師到庭以查明此事，本院認核無必要，附此敘明
    。
  ６、本案被害人既係因被告上開過失行為而跌倒受傷，經送醫
    救治後，仍不治死亡，則被告上開過失行為與被害人之死亡
    結果間，自有相當因果關係。本件事證明確，被告過失致人
    於死之犯行洵堪認定。
二、核被告所為，係犯刑法第二百七十六條第一項之過失致人於
    死罪。被告係汽車駕駛人，酒醉駕車，且行經行人穿越道，
    不依規定讓行人即被害人黃連禧優先通行，因而撞及被害人
    並導致其死亡，應依道路交通管理處罰條例第八十六條第一
    項規定，加重其刑。又被告於肇事後，留在現場，在其過失
    致人於死犯行未經有刑事偵查權之公務員查覺前，即主動向
    獲報前來處理之員警坦承係其肇事撞及被害人，並接受審判
    ，此業據證人乙○○警員到庭證明屬實，爰就其所犯過失致
    人於死罪部分，依刑法第六十二條前段規定，減輕其刑，並
    依法先加後減之。原審認被告罪證明確，依道路交通管理處
    罰條例第八十六條第一項，刑法第二百七十六條第一項、第
    六十二條前段、第四十一條第一項前段，刑法施行法第一條
    之一第一項、第二項前段，並審酌被告正值壯年，國小畢業
    ，並無前案紀錄，其犯罪手段雖不具暴力性，惟已造成被害
    人死亡之無法回復結果，迄今又未能與被害人家屬達成民事
    和解，亦未賠償被害人家屬，暨被告犯罪後否認犯行之態度
    等一切情狀，量處有期徒刑七月，認事用法並無違誤，量刑
    亦屬妥適。被告上訴意旨，仍以前詞否認犯行，指摘原判決
    不當，自無理由，應予駁回。
三、據上論斷，應依刑事訴訟法第三百六十八條，判決如主文。
本案經檢察官甲○到庭執行職務。
中    華    民    國    98    年    2     月    24    日
          刑事第十庭    審判長法  官  林  照  明
                              法  官  蔡  名  曜
                              法  官  郭  瑞  祥
上列正本證明與原本無異。
不得上訴。
                              書記官  李  妍  嬅
中    華    民    國    98    年    2     月    24    日
附錄犯罪科刑法條
刑法第二百七十六條第一項
因過失致人於死者，處二年以下有期徒刑、拘役或二千元以下罰
金。


司法院資訊處製作；財團法人民間司法改革基金會備份。
